【裁判字號】    92,家抗,130
【裁判日期】    920429
【裁判案由】    指定監護人
【裁判全文】
臺灣高等法院民事裁定                            九十二年度家抗字第一三０號
    抗  告  人  己○○
右抗告人因與乙○○間指定監護人事件，對於中華民國九十二年二月二十一日臺灣士
林地方法院裁定（九十一年度監字第一三六號）提起抗告，本院裁定如左：
    主      文
抗告駁回。
抗告費用由抗告人負擔。
    理      由
一、本件抗告意旨略以：相對人乙○○於民國九十一年九月十八日原法院以九十一年
    度禁字第七一號裁定宣告為禁治產人，因無民法第一千一百十一條第一項所定之
    法定監護人，致抗告人未能依法行使保護禁治產人之權益，由於抗告人為相對人
    之兄長，堪以充任其監護人，且七十八年十二月十九日抗告人及相對人之母親將
    相對人之
    時，母親即囑抗告人要將相對人送往養護治療，而相對人之其他兄長丁○○、甲
    ○○等從來未對相對人加以關心，甲○○並將相對人所有之台北市○○區○○路
    一六一號四樓及台北市○○區○○路二一九巷十一衖十六號一樓、二樓向台北市
    內湖區農會抵押貸款新台幣（下同）一千四百萬元，臺北市○○區○○段七九之
    九地號及八五之十二地號土地向台北市內湖區農會抵押貸款三千六百萬元，甲○
    ○又於九十年三月十三日偽簽相對人姓名向台北市內湖區農會連帶擔保借款人王
    高錦清借款一億一千萬元及借款人丙○○借款一億八千多萬元，並由甲○○、戊
    ○○、丙○○三人將所借貸金額拿去做股票、賭六合彩，全部掏空，而把一切債
    務留給相對人，渠等顯已涉及侵占相對人之財產。至於甲○○指摘抗告人霸佔相
    對人所有之台北市○○區○○路一六一號四樓房屋乙事，完全不實在，為此求予
    廢棄原裁定等語。
二、按禁治產人之監護人，依左列順序定之：一、配偶，二、父母，三、與禁治產人
    同居之祖父母，四、家長，五、後死之父或母以遺囑指定之人。不能依前項規定
    定其監護人時，由法院徵求親屬會議之意見選定之；又親屬會議會員，應就禁治
    產人之左列親屬與順序定之：一、直系血親尊親屬，二、三親等內旁系血親尊親
    屬，三、四親等內之同輩血親，民法第一千一百十一條、第一千一百三十一條第
    一項分別定有明文。
三、經查：相對人（即禁治產人）乙○○因患有精神疾病，經鑑定人即台北市立陽明
    醫院精神科醫師認定其精神狀態處於心神喪失或精神耗弱之程度，並經原法院以
    九十一年度禁字第七一號裁定宣告其為禁治產人，因相對人並無民法第一千一百
    十一條第一項所定順序之法定監護人，依同條第二項規定，應由法院徵求親屬會
    議之意見選定之，因此原法院對於抗告人本件聲請，經詢問相對人之舅父郭詩和
    及兄弟甲○○、戊○○、丙○○等人後，除郭詩和同意由抗告人擔任相對人之監
    護人外，其餘相對人之兄弟甲○○、戊○○、丙○○等人均反對由抗告人擔任，
    原法院乃認由相對人現存之五位兄弟即抗告人己○○、丁○○、甲○○、戊○○
    及丙○○等人共同擔任其監護人，以共同監護方式，除可相互監督處理相對人事
    務確實符合其利益外，避免由某一人獨任監護時，有擅權處理其事務致損害相對
    人權益之情事發生。由於民法規定禁治產人監護時之監護人有法定監護人、指定
    監護人、以及選定監護人之分，必禁治產人無法定監護人及指定監護人時，方以
    選定監護人之方式為監護人之確定，而選定監護人依民法第一千一百十一條第二
    項規定係由法院徵求親屬會議之意見選定之，則法院於徵求親屬會議意見後，自
    得本於職權，以受監護人之利益為考量，審酌一切情事，選定適當之人任監護人
    ，並不受監護聲請人主張之影響。本件抗告人之兄弟即親屬會議之大多數成員均
    反對由抗告人單獨擔任相對人之監護人，且抗告人於法庭上並與其他到庭兄弟相
    互斥責對方係為謀取相對人財產而爭取擔任監護人，顯見本件相對人之監護人並
    不適合單獨由相對人之任一兄弟單獨擔任之，如非由相對人尚存之兄弟共同擔任
    監護人，恐難以確實維護相對人之權益，況且相對人並無其他親屬可任監護人，
    對其事務最為明瞭且能為其處理之人仍屬有血緣關係之親兄弟，因此原法院依民
    法第一千一百十一條第二項規定選定抗告人、丁○○、甲○○、戊○○及丙○○
    等五人為相對人之共同監護人，核無不合。至於抗告人所提呈由甲○○、戊○○
    、丙○○於九十二年三月十日署名之同意書，雖載明同意由抗告人作為相對人之
    監護人，惟民法第一○九五條明定監護人非有正當理由，不得辭其職務，甲○○
    、戊○○、丙○○三人既經原法院於九十二年二月二十一日以裁定選定為相對人
    之共同監護人，其等再以同意書同意由抗告人作為相對人之監護人，非有正當理
    由，不生效力，況甲○○另於九十二年四月七日以答辯狀請求駁回抗告人之抗告
    ，是以上開同意書尚難採為有利抗告人之認定。揆諸上開說明，原法院為避免僅
    由抗告人獨任相對人之監護人，恐損及相對人權益，依職權選定抗告人及其兄弟
    丁○○、甲○○、戊○○、丙○○等五人為相對人之共同監護人，核無違誤。從
    而，抗告意旨指摘原裁定不當，求予廢棄，非有理由，應予駁回，爰裁定如主文
    。
中      華      民      國    九十二    年      四      月    二十九    日
                              民事第八庭
                                  審判長法  官  鄭  三  源
                                        法  官  王  淇  梓
                                        法  官  郭  松  濤
右正本係照原本作成。
不得再抗告。
中      華      民      國    九十二    年      四      月    三十      日
                                        書記官  方  素  珍


司法院資訊處製作；財團法人民間司法改革基金會備份。
